【裁判字號】    91,易,1258
【裁判日期】    920227
【裁判案由】    侵占
【裁判全文】
臺灣臺南地方法院刑事判決                        九十一年度易字第一二五八號
    公  訴  人  臺灣台南地方法院檢察署檢察官
    被      告  乙○○
右列被告因侵占案件，經檢察官提起公訴（八十九年度偵字第一二八００號），本院
判決如左：
    主  文
乙○○連續意圖為自己不法之所有，而侵占對於業務上所持有之物，處有期徒刑拾月
。緩刑參年。
    事  實
一、乙○○為台南縣關廟鄉鑫慶服裝企業有限公司（下稱鑫慶公司）實際營業負責人
    ，負責員工勞保、健保費用之扣繳等業務，因鑫慶公司經營不善，缺乏資金，竟
    意圖為自己不法之所有，基於概括犯意，於民國八十八年九月起至八十九年五月
    止，連續將向鑫慶公司員工麥三雄、陳莉玲、黃文雄、黃譯弘、楊洪進玉、洪黃
    櫻桃、吳麗花、郭曾秀花、陳王月見、包黃月英、李王麗茹、郭李美月、黃美鳳
    、黃麗美、林榮、楊林美惠等人扣繳之勞、健保費及同時期之工資墊償提繳費計
    新台幣二十二萬一千八百九十三元，以變易代扣保管前揭費用之持有為所有之意
    思予以侵占，挪作鑫慶公司營運之用。嗣經員工向勞工保險局陳情而發覺。
二、案經勞工保險局函請台南縣警察局轉交該局歸仁分局報告台灣台南地方法院檢察
    署檢察官偵查起訴。
    理  由
一、訊據被告乙○○，矢口否認對右揭犯行，辯稱：我並不是鑫慶公司的負責人，當
    初我會說我是負責人是丙○○，我是不管財物的，是負責人的母親負責管理財物
    ，我並沒有拿他們的錢云云。惟查被告右揭犯罪事實業據被告於警訊與偵查中供
    認明白，且證人即登記負責人丙○○之母親於警訊時已陳明被告乙○○確係鑫慶
    公司實際負責人無訛，核與鑫慶公司前述員工陳王月見於警訊時指認之負責人為
    乙○○之指訴情節相符，復有薪資表五十八張、勞工保險局八十九年七月二十六
    日八九保政字第六０００一０七號函一件、應收未收資料查詢表三張（均影本）
    附卷可稽。事證明確，被告犯嫌堪予認定。
    」印章之事實固坦承不諱，惟矢口否認有侵占公司貨款之犯行，辯稱：伊因銷售
    之產品價格低於公司規定之價格，因此以向其他客戶收取之貨款彌補，至於不足
    之部分，每二月向公司申報乙次，再以公司發給之獎金補足該差額云云。經查，
    右揭事實業據自訴人南欣公司之代理人李蓬春指述綦詳，核與證人即南欣公司營
    業課長姚添松證陳情節相符，復有被告書立之切結書一紙；南欣公司及其關係企
    業元裕流通股份有限公司、和茂有限公司之銷貨簽認單共一百一十六張；偽造之
    「李青芬」、「林清成」印章二枚存卷可稽，而被告偽造署押乙節亦經佳味自助
    餐負責人鄭文統、合發商號負責人楊山龍、李村商號人員李淑芬證陳無訛。次查
    ，被告辯稱不足之貨款差額由公司發給之獎金彌補，然質諸李蓬春、及證人即原
    南欣公司會計李青芬均證稱公司並無此種制度，且銷貨單上貨品價格亦未低於公
    司規定之價格等語，同時被告亦無法舉證以實其說，其空言否認侵占公司貨款，
    無非畏罪飾卸之詞，自難遽予採信。本件事證已臻明確，被告犯行洵堪認定。
二、被告執行銷售及收款業務，竟偽造客戶署押及偽造他人印章，並借此侵占因執行
    業務所收取之貨款，核所為係犯刑法第二百十七條第一項偽造印章及署押罪及同
    法第三百三十六條第二項之業務侵占罪。其先後分別多次侵占、偽造署押、印章
    犯行，時間緊接，犯罪構成要件相同，顯均係基於概括之犯意反覆為之，均應依
    連續犯之規定論以一罪並加重其刑。又其所犯上開各罪間，有方法結果之牽連關
    係，為牽連犯，應從一重之業務侵占罪處斷。被告楊英信於七十八年間，曾犯肅
    清煙毒條例等罪，經本院判處有期徒刑四年七月確定，經減刑為有期徒刑二年十
    一月，指揮書執畢日期為八十一年九月十八日，有台灣台南地方法院檢察署刑案
    資料查註紀錄表在卷可按，其於五年之內再犯本件有期徒刑以上之罪，為累犯，
    應依法遞加重其刑。爰審酌被告素行、犯罪之動機、目的、手段、所生危害及犯
    後態度等一切情狀，量處如主文所示之刑，以資懲儆。另附表二所示偽造之署押
    七十枚；偽造之┌李青芬┘、┌林清成┘印章二枚均宣告沒收。
    公訴意旨另認被告尚涉有侵占被害人甲○○○之勞保費云云
據上論斷，應依刑事訴訟法第三百四十三條、第二百九十九條第一項前段、刑法第五
十六條、第二百十七條第一項、第三百三十六條第二項、第四十七條、第五十五條、
第二百十九條、罰金罰鍰提高標準條例第一條前段，判決如主文。
本案經檢察官      到庭執行職務。
中    華    民    國      八十      年                月                日
   臺灣臺南地方法院刑事第  庭
                                      法  官
右正本證明與原本無異
如不服本判決應於送達後十日內向本院提出上訴狀
                                      書記官
中    華    民    國      八十      年                月                日
附錄本案論罪科刑法條全文：
刑法第二百十七條第一項：偽造印章、印文或署押，足以生損害於公眾或他人者，處
                        三年以下有期徒刑。
    第三百三十六條第二項：對於業務上所持有之物，犯前條第一項之罪者，處六月
                          上、五年以下有期徒刑，得併科三千元以下罰金。


司法院資訊處製作；財團法人民間司法改革基金會備份。
